【裁判字號】    92,訴,10
【裁判日期】    920507
【裁判案由】    殺人未遂等
【裁判全文】
臺灣新竹地方法院刑事判決                            九十二年度訴字第一號
    公  訴  人  臺灣新竹地方法院檢察署檢察官
    被      告  丁○○
    指定辯護人  本院公設辯護人林銘宏
右列被告因殺人未遂等案件，經檢察官提起公訴（九十一年度偵字第五四五一號），
本院判決如左：
    主  文
丁○○未經許可，持有可發射子彈具有殺傷力之槍枝，處有期徒刑貳年，併科罰金新
台幣陸萬元，罰金如易服勞役，以新台幣玖佰元即銀元參佰元折算壹日。
扣案之改造手槍壹支（含彈匣，槍枝管制編號為0000000000號）及土造子
彈壹顆，均沒收之。
    事  實
一、丁○○於民國九十一年六、七月間，在不詳處所，以不詳方法取得仿BERETTA廠
    半自動手槍製造、已更換土造金屬槍管改造而成可發射子彈具有殺傷力之改造手
    槍一支（槍枝管制編號為0000000000號）及具殺傷力之直徑九ｍｍ金
    屬彈頭之土造子彈三顆（起訴書誤載為二顆，共查獲四顆，其中二顆不具底火，
    無殺傷力，一顆具殺傷力經試射後已擊發，另一顆具殺傷力經射擊被害人後經醫
    生取出已剩彈頭及彈殼）後，即未經許可持有之，嗣為逃避地下錢莊之追討債務
    ，而於九十一年九月十五日廿三時許，攜帶前開槍枝及子彈至新竹縣湖口鄉和興
    村金華莊三十七號友人家中飲酒，席間因一同飲酒之被害人甲○○酒醉後於言語
    間嘲笑丁○○，致丁○○心生不悅，一時氣憤，邀約被害人甲○○至屋外，而明
    知持槍對向他人，槍枝有可能擊發造成傷害，乃取出前開槍枝，以傷害人身體之
    犯意，於約四十五公分之近距離，持已上膛之槍枝對向被害人甲○○，且於被害
    人甲○○閃避時，誤以為要奪槍，而由上往下朝甲○○之腹部射擊，經同往飲酒
    之友人丙○○及乙○○聞聲出外查看，見被害人甲○○係受槍傷，認有就醫必要
    而送醫（傷害部分未經告訴），乃經財團法人天主教湖口仁慈醫院通報警方後循
    線查獲，並由丁○○帶同警方至新竹縣竹北市○○路一四四八巷觀天下社區警衛
    室寢室扣得前開改造手槍（含彈匣，槍枝管制編號為0000000000號）
    ）一支及子彈四顆。
二、案經新竹縣警察局竹北分局報請臺灣新竹地方法院檢察署檢察官偵查起訴。
    理  由
一、訊據被告丁○○坦承前開犯行，並有照片、扣案改造槍枝一支及子彈四顆、被害
    人腹部取出已擊發之彈殼、彈頭各一枚附卷可查，扣案之槍枝（槍枝管制編號0
    000000000）經送鑑結果，認係仿BERETTA廠半自動手槍製造之金屬玩
    具手槍，經更換土造金屬槍管改造而成之改造手槍，機械性能良好，可擊發適用
    子彈，認具殺傷力，送鑑改造子彈四顆，其中二顆係土造子彈（具直徑約九ｍｍ
    鋼珠），採樣一顆試射，可擊發，認具殺傷力，有內政部警政署刑事警察局九十
    一年十一月廿九日出具之刑鑑字第０九一０二六五九五七號鑑驗通知書一紙在卷
    可稽，故被告自白核與事實相符，其犯罪事證明確，犯行洵堪認定，應予依法論
    科。
二、核被告所為，係犯槍砲彈藥刀械管制條例第十一條第四項之未經許可持有槍枝罪
    及同條例第十二條第四項之未經許可持有子彈罪。被告同時持有三顆子彈（含一
    顆經測試時擊發及一顆射擊被害人），係成立一持有子彈罪。被告以一行為同時
    持有具殺傷力之改造手槍及子彈行為，為想像競合犯，依刑法第五十五條規定，
    應從較重之槍砲彈藥刀械管制條例第十一條第四項論處。爰審酌被告未經許可持
    有槍、彈之犯罪動機，其所為對社會治安造成之危害，且僅因小事故即持槍射擊
    其朋友，其持有槍彈所生危害匪淺，又其犯後先供稱槍枝及子彈分別為其所購得
    ，後則改稱係拾獲，顯見對如何持有槍彈部分未能真正悔悟而坦承犯行，並參酌
    其持有槍、彈之數量、犯後配合交出槍彈、與被害人和解等一切情狀，量處如主
    文所示之刑，罰金部分並諭知易服勞役之折算標準，以資懲儆。扣案之槍枝（含
    彈匣）一支及子彈一顆均係違禁物，有前揭鑑定報告在卷可參，爰依刑法第三十
    八條第一項第一款規定宣告沒收之。另扣案之子彈一顆業於鑑定時試射，已不具
    殺傷力，另一顆經射擊被害人甲○○後已剩彈頭及彈殼，另二顆不具殺傷力，均
    不聲請宣告沒收，併予敘明。
三、另公訴人認被告係以殺人之犯意持槍向告訴人甲○○腹部射擊，致告訴人甲○○
    腹部受傷，因未傷及內部器官始未致命，惟認被告所為涉有刑法第二百七十一條
    第二項、第一項之殺人未遂罪嫌云云。按犯罪事實應依證據認定之，無證據不得
    推定其犯罪事實，且告訴乃論之罪，告訴人於第一審辯論終結前得撤回其告訴；
    又告訴經撤回或未經告訴者，應諭知不受理之判決，刑事訴訟法第一百五十四條
    、第二百三十八條第一項、第三百零三條第三款分別定有明文。公訴人認被告有
    殺人之故意係以被害人之指述、被告係直接取槍朝被害人腹部射擊、朝人體腹部
    射擊有致命危險為一般經驗法則及被害人之診斷書等為據。訊據被告丁○○固坦
    承持槍射擊被害人甲○○，惟堅決否認有殺人犯行，辯稱當日係因言語間受辱，
    僅有教訓被害人甲○○之意，當時僅持槍比著被害人甲○○肩膀部位，因見被害
    人甲○○閃躲並欲搶下槍枝，才不慎誤觸扳機擊發，並無殺人之意等語。經查：
    （一）被告與被害人至屋外後即直接取槍朝被害人腹部開槍射擊，業據被害人甲○○指述明確，堪信為實在。惟參以被害人甲○○與被告為同窗好友，二人為國
    小同學，當日並互相邀約飲酒，業據被告與被害人均供述在卷，且參以當時在場
    之證人丙○○及乙○○均結稱，當日係甲○○邀大家喝酒聊天，被告與被害人平
    日即習慣吵嘴，被告當時與甲○○同在客廳喝酒，約半小時後二人發生爭吵，爭
    吵原因不明，二人出去不久即聽到槍聲，證人二人先後出去查看，見被害人甲○○手摀著腹部，被告當時在距甲○○不遠處等語，顯然被告與被害人甲○○間平
    日交往頻繁，感情甚佳，當日應僅係一般之爭執，並非係足以引起生命相搏之重
    大爭議，此由在場之證人並未特別注意二人爭吵內容及爭吵後行為查知，故被告
    當無殺害其好友即被害人甲○○之動機。（二）再參以被害人甲○○於本院時亦
    供稱當日伊已喝醉，喝酒後不知因何事與被告發生爭吵，且記得曾搶被告的槍，
    被告開槍後，先叫乙○○送伊至醫院，後來係丙○○送伊至醫院，當時以為子彈
    未穿過，至醫院時醫生告知子彈在腹部等語，而被告與被害人一同飲酒，被害人
    當時既已酒醉，被告當時應亦已有醉意，而於酒後因二人言語不合，且被告係因
    身體殘疾遭譏諷，故而一怒之下，未發一語即持槍對向被害人，當係於酒後以教
    訓他人之傷害犯意為之。（三）又被害人當時應亦無遭殺害之意，否則豈可能於
    槍擊後雙方均在現場，被害人亦未即要求就醫，且至醫院時亦未報稱係遭槍擊，
    足認被害人當時應亦僅認被告係基於傷害之意為之。（四）再參以前開被告及被
    害人所述之，因被害人當時見被告持槍，致身體有所反應，則被告誤以為被害人
    有搶奪其槍枝之行動，再參以被告腳部之不便，為避免自己受傷而開槍尚屬一般
    正常人之反應，惟其於當下因誤有受攻擊之可能而為之反擊，當僅係以傷害之意
    為之，並未足以認被告有殺人之意。（五）況被告當時隨身攜帶多顆子彈，並係
    於近距離處開槍，若被告確有殺害被害人之意，且雙方相距如起訴書所載僅約四
    十五公分之距離，被告當甚易朝人體重要器官部位擊發子彈，且當時亦無他人阻
    撓，證人乙○○及丙○○均在屋內，業經前開證人證述甚明，若被告有意殺人，
    當可繼續擊發第二槍，甚或第三槍，直至被害人死亡，然被告並未為此行為，於
    被害人受傷後，即停止其行為，並未再開槍射擊，足認當時被告開槍擊發被害人
    應係一時氣憤而為欲教訓被害人，應僅係使被害人亦受相當傷害之意，當未有殺
    人之犯意。（六）又被告雖將所持之槍枝上膛，而有致人受害之預見，然被告當
    時係朝被害人肩部處比對，而肩部與胸、腹部相近，該處雖係人體重要器官位置
    ，被告既持槍比向被害人之肩部位置，而被害人所受之腹部傷害並未傷及內部器
    官，子彈僅在右下腹部皮下處，亦有財團法人天主教湖口仁慈醫院病歷摘要表在
    卷可參（偵卷第八十二頁），顯然被告於下手時係有所保留，當僅係教訓被害人
    之，核以常情被告當時應僅有傷人之意，並無殺人之意，則被告辯稱當時無殺害
    被害人之意尚非不可採信，公訴人認被告所為涉犯刑法第二百七十一條第二項、
    第一項之殺人未遂罪，尚有誤會，被告前開所為應該當於同法第二百七十七條第
    一項之傷害罪，依同法第二百八十七條前段規定，須告訴乃論，而被害人甲○○
    並未提出告訴，且已與被告達成和解，有調解書附卷可參，揆諸前開規定，此部
    分原應諭知不受理判決，惟檢察官認此部分與前揭論罪科刑之非法持有槍枝罪部
    分，有方法結果之牽連犯關係，為裁判上之一罪，爰不另為不受理之諭知。
據上論斷，應依刑事訴訟法第二百九十九條第一項前段，槍砲彈藥刀械管制條例第十
一條第四項、第十二條第四項，刑法第十一條前段、第五十五條、第四十二條第二項
、第三十八條第一項第一款，罰金罰鍰提高標準條例第二條，現行法規所定貨幣單位
折算新台幣條例第二條，判決如主文。
本案經檢察官邱朝智到庭執行職務。
中      華      民      國      九十二      年      五      月    七    日
                                臺灣新竹地方法院刑事第二庭
                                        法  官  王紋瑩
右正本證明與原本無異。
如不服本判決，應於判決送達後十日內向本院提出上訴狀( 應附繕本 )，上訴於
臺灣高等法院。
    書記官  馮玉玲
中      華      民      國      九十二      年      五      月    七    日
附錄本案論罪引用法條
槍砲彈藥刀械管制條例第十一條第四項
未經許可，持有、寄藏或意圖販賣而陳列第一項所列槍砲者，處一年以上七年以下有
期徒刑，併科新臺幣七百萬元以下罰金。
槍砲彈藥刀械管制條例第十二條第四項
未經許可，持有、寄藏或意圖販賣而陳列子彈者，處五年以下有期徒刑，併科新台幣
三百萬元以下罰金。


司法院資訊處製作；財團法人民間司法改革基金會備份。
